臺灣高等法院民事判決　　　　　　　　 93年度上易字第992號
上　訴　人　乙○○
訴訟代理人　張勝傑律師
被上　訴人　甲○○
訴訟代理人　李志雄律師
當事人間給付票款等事件，上訴人對於中華民國93年9月1日台灣
台北地方法院93年度訴字第2274號第一審判決提起上訴，本院於
民國94年5月25日言詞辯論終結，判決如下：
    主      文
上訴駁回。
第二審訴訟費用由上訴人負擔。
    事實及理由
一、上訴人起訴主張：被上訴人於民國（下同）91年5月31日持
    羅宗勝簽發，面額共計新台幣（以下同）0000000元之本金
    支票二紙，及利息支票數紙（自91年7月至12月，按每月利
    息20000元各簽發一紙；自92年2月至5月，按每二個月利息
    40000元簽發一紙），向伊借用0000000元，約定清償期為92
    年7月31日，嗣用以支付92年4月及5月利息40000元之支票（
　　票號BR0000000）於92年6月2日退票，被上訴人以現金40000
　  元向伊贖回支票，但被上訴人屆清償期未依約償還本金，上
    開本金支票亦不獲兌現，迭經伊催討未果，至被上訴人提出
　　之電話錄音，未錄及伊表示被上訴人非借款人，且當時伊駕
　  車載小孩，因小孩吵鬧而無法專心回應被上訴人，被上訴人
    趁亂製造伊承認未借款予被上訴人之假象，不足為證，為此
    依借款返還請求權，求為命被上訴人應與羅宗勝各給付上訴
    人0000000 元，及自92年8月1日起至清償日止，按年息5%計
    算之利息，如其中一人為給付，其餘一人之債務亦消滅，並
    伊願供擔保，請准宣告假執行等語。
二、被上訴人以：羅宗勝為現任台北市議員，上訴人自被上訴人
    處得知其以月息二分向民間借款，乃透過伊向羅宗勝表示願
    以此利率貸與0000000元給羅宗勝，經其同意，上訴人因而
    將0000000元匯入伊之帳戶，由伊轉交羅宗勝，羅宗勝則簽
    發上開支票清償本金及利息，委由伊轉交上訴人；伊於92年
　　3月間向被上訴人借用40000元，經被上訴人於同年3月10匯
　  款元至伊所有000000000000號帳戶，嗣伊於同年4月10日以
    上雅格企業公司0000000000000000號帳戶轉帳40000元至被
    上訴人帳戶以為清償，故非代償羅宗勝對被上訴人之利息債
    務等語，資為抗辯。
三、原審駁回上訴人之訴及假執行聲請（上訴人於原審本於票據
    債權，請求羅宗勝給付票款0000000元及其利息，經原審判
    決上訴人勝訴，羅宗勝未上訴，而告確定，附此敘明），上
    訴人不服，提起上訴，聲明求為：(一)原判決不利於上訴人部
    分廢棄，(二)廢棄部分，被上訴人應給付上訴人0000000元，
    及自92年8月1日起至清償日止，按年息5%算之利息。被上訴
    人則聲明求為：駁回上訴。
四、按民事訴訟法第277條前段規定：「當事人主張有利於己之
    事實者，就其事實有舉證之責任。」最高法院43年台上字第
　　377號判例闡示：「請求履行債務之訴，除被告自認原告所
　  主張債權發生原因之事實外，應先由原告就其主張此項事實
    ，負舉證之責任，必須證明其為真實後，被告於其抗辯事實
    ，始應負證明之責任，此為舉證責任分擔之原則。」本件上
    訴人主張被上訴人積欠其借款債務，依借款返還請求權請求
    被上訴人給付0000000元及其利息。被上訴人則否認兩造間
    存在此一消費借貸契約關係。自應由上訴人就其主張債務存
    在之事實，負舉證之責任。查：
　(一)上訴人主張其於91年5月31日匯0000000元至被上訴人設於富
    邦商業銀行仁愛分行，帳號00000000000000帳戶等語，業據
    上訴人提出取款憑條、電匯申請書、存摺為證（原審卷第6
    、9至10頁），並為被上訴人所不爭執，堪信為真正。惟上
    開匯款單據未載明匯款原因，且金錢往來之原因關係繁多，
    自不能僅以上訴人匯款予被上訴人之事實，遽論其原因關係
    為消費借貸契約。
　(二)上訴人主張被上訴人受領上開匯款同時，交付羅宗勝簽發，
　  面額各為800000元、200000元，發票日均為92年7月31日，
    票號依序為BR0000000、BR0000000之支票各一紙給伊，伊屆
    期提示，不獲兌現等語，業據上訴人提出支票、退票理由單
    、託收票據明細表為證（原審卷第7、8頁、本院卷第9、10
    頁），並為被上訴人所不爭執，堪信為真正。惟被上訴人既
    非支票之發票人，亦未於支票背書，而交付支票之原因關係
    不一而足，無法僅以被上訴人交付支票給上訴人，即謂被上
    訴人係本於借款人之身分為之。
  (三)上訴人主張：上開用以支付92年4月及5月利息40000元之支
    票（票號BR0000000）於92年6月2日退票，被上訴人以現金
    40000元向伊贖回支票云云，為被上訴人否認。經查，上訴
    人提出查詢表，及有限責任台北市第一信用合作社之來函，
    （本院卷第11、14頁），僅顯示上訴人主張之退票及贖回註
    銷退票記錄之事實，不能證明被上訴人以現金換回支票之事
    實，上訴人復未舉其他證據以實其說，此部分主張難以採信
    。
  (四)被上訴人提出其於93年6月10日與上訴人以電話交談之錄音
    帶及其內容譯文（原審卷第37至43頁），經兩造同意，由本
    院自行聆聽在案，且上訴人不爭執該錄音內容真正，及譯文
    與該內容相符，堪予憑採。經核兩造有如下談話內容：「
    被上訴人：你知道這個錢不是借給我的，你又把它寫成是借
    給我的。
    上訴人：他好像不是這樣寫，他有把那個原稿拿給我看嘛，
    他就是不是他就是寫說是羅宗勝，只是匯款的去向有經過妳
    這樣子呀。
    ．．
    被上訴人：是經過我，我是轉給他對不對？妳是要借他不是
    借我呀，那因為妳上面那邊寫借款人就是妳借給我，然後我
    去向羅宗勝借票來給妳，這樣是不對呀，事情不是這樣的呀
    ！
    上訴人：現在重點是說因為匯到妳那邊去，所以一定要提到
    這個部分，要不然那個資金的流向。
    ．．
    被上訴人：我先問妳嘛，事實是不是這樣子，是不是妳只是
    經過我把錢匯到羅宗勝那邊。
    上訴人：妳剛講的情況是這樣沒有錯。
    ．．
    上訴人：他為什麼不把支票處理一下，妳有沒有找到他啊？
    ．．
    上訴人：我的目的是要告上那個羅宗勝，他要告上那個票呀
    ，但是我必須要提到我的資金流向呀。
    ．．
    被上訴人：我有跟妳借錢嗎？
    上訴人：現在我只能說，錢匯到妳那邊去，但是我收到是羅
    宗勝的票。
    ．．
    被上訴人：妳不能講說妳借給我呀，事實妳沒有借給我啊。
    上訴人：那天我再回去討論時候，也是這樣啊。
    被上訴人：妳跟誰討論，跟妳的律師討論，妳的律師叫妳要
    這樣講，是不是。
    上訴人：對呀。
    ．．
    被上訴人：妳是借給我嗎，我問妳?
    上訴人：我只能說我把錢匯給妳嘛！
    被上訴人：是呀！
    上訴人：我就只有把錢匯給妳，我是拿到羅宗勝，問題是他
    問起我，我認不認識羅宗勝。
    ．．
    被上訴人：那妳有沒有拿到他的利息呢，有嗎？
    上訴人：有，我有跟他談，我有跟他談，他說問題是我的資
    金交待是在那裡。
    ．．
    上訴人：不曉得他有沒有辦法來換換票或是什麼，因為我沒
    有管道，我只能透過妳。我就是不敢說我先到他的服務處去
    ，去把這件事講，因為沒有人認識我嘛，我沒有立場呀．．
    他只要說一句我沒有收到妳的錢，我就沒有話講了呀。
    ．．
    被上訴人：妳是要借給我還是要借給他？
    上訴人：妳是跟我說他要借沒有錯，問題是我的錢不是匯給
    他嘛，他要承不承認我不知道呀。
    ．．
    被上訴人：利息是妳在賺還是我賺，票是妳拿的還是我拿的
    ？
    上訴人：我有拿，我有拿他的票，但是因為我沒有當面拿給
    他，他沒有跟我當面碰頭。
    ．．
    被上訴人：妳先跟我講，我有沒有跟妳借錢。
    上訴人：我不知道妳有沒有跟我借錢。」
    可見上訴人自承羅宗勝以上開支票向其借款，被上訴人僅係
    居中轉交借款及支票，嗣羅宗勝未依約清償，上訴人恐羅宗
    勝以其與上訴人間無直接交付金錢之事實而否認借貸契約存
    在，上訴人始為被上訴人向其借款此違背實情之主張。上訴
    人雖陳稱錄音當時伊駕車載小孩，因小孩吵鬧而無法專心回
　　應被上訴人，被上訴人趁亂製造伊承認未借款予被上訴人之
　  假象云云，惟兩造通話時間長達數分鐘，上訴人雖一邊應付
    小孩，一邊回應被上訴人，但其對答並無混亂、矛盾之處，
    況上訴人如確曾貸款予被上訴人，且無暇回應被上訴人，上
    訴人當本諸事實斷然否認被上訴人之說法，而非虛應故事，
    是上訴人上開陳述不足採信。
　(五)上訴人主張其與羅宗勝未曾謀面，不可能僅憑二紙支票即貸
　  與羅宗勝云云。惟被上訴人抗辯上訴人知道羅宗勝為台北市
    議員，且以月息二分向民間借款，為謀利而貸款給羅宗勝等
    語，有上訴人於上開電話錄音中陳述其自羅宗勝處取得利息
    ，嗣羅宗勝未依約清償，上訴人不敢直接至其服務處催討等
    語可資佐證，是上訴人上開抗辯亦不可採。
　(六)綜上，上訴人就其所謂被上訴人向其借用系爭款項之主張，
  　未盡舉證之責，其依借款返還請求權請求被上訴人給付0000
    000元及其利息，顯然無據。
五、綜上所述，上訴人本於借款返還請求權，請求被上訴人給付
    0000000元，及自92年8月1日起至清償日止，按年息5%算之
    利息，為無理由，不應准許。其假執行之聲請亦失所附麗，
    應併予駁回。原審為上訴人敗訴之判決及駁回其假執行之聲
    請，並無不合。上訴意旨指摘原判決不當，求予廢棄改判，
    為無理由，應予駁回。
六、據上論結，本件上訴為無理由，依民事訴訟法第449條第1項
    、第78條，判決如主文。
中　　華　　民　　國　　94　　年　　6　　月　　 8 　　日
                民事第十五庭  審判長法  官  許  正  順
                                    法  官  張      蘭
                                    法  官  翁  昭  蓉
正本係照原本作成。
不得上訴。
中　　華　　民　　國　　94　　年　　6　　月　　 8 　　日
　　　　　　　　　　　　　　　　　　書記官  王  才  生
